【裁判字號】    90,上易,2793
【裁判日期】    901231
【裁判案由】    過失致死
【裁判全文】
臺灣高等法院刑事判決                            九十年度上易字第二七九三號
    上  訴  人  臺灣桃園地方法院檢察署檢察官
    被      告  甲○○
    選任辯護人  簡長順
右上訴人因被告過失致死案件，不服臺灣桃園地方法院九十年度易字第六五六號，中
華民國九十年六月五日第一審判決（起訴案號：臺灣桃園地方法院檢察署九十年度偵
字第三六七號）提起上訴，本院判決如左：
    主  文
上訴駁回。
    理  由
一、公訴意旨略以：被告甲○○係桃園縣桃園市○○路一一一號七樓之三之住戶，因
    其住家於民國八十九年七月開始進行內部裝潢，甲○○於徵得第三人楊春風之同
    意後，將其屋內舊有裝潢拆卸後之廢棄木料、木板、木箱等物，集中堆置於楊春
    風所有位於桃園市○○路三一六號後方之空地上，欲待全新裝潢完畢後再行處理
    。迨至同年八月二十二日晚間，「碧利斯」颱風來襲，平均風速高達六．七級，
    甲○○理應注意其堆置之廢棄木料、木板、木箱等物數量甚多，重量亦輕，平時
    並未妥善處置，於颱風侵襲時，更應加以集中捆綁或固定，避免遭強風吹離造成
    危險。而依當時情形，又無不能注意之情形，竟疏於注意，適有桃園市○○路三
    一八號之住戶涂忠義，因恐其屋後之雞舍屋頂、圍籬為強風吹落，乃於二十三日
    凌晨一時許，帶同其妻丁○○○、其子丙○○，於強風豪雨中共同至雞舍察看，
    因風勢強勁，甲○○所堆置之前開廢棄物品其中之一個木箱為強風吹起飛離數公
    尺，並於掉落後直接撞擊到涂忠義之後頭部及頸部，致涂忠義因顱內出血、頸椎
    骨折，經送醫後不治死亡。因認被告涉有刑法二百六十七條第一項過失致死罪嫌
    。
二、犯罪事實應依證據認定之，無證據不得推定其犯罪事實；又不能證明被告犯罪者
    ，應諭知無罪之判決，刑事訟訴法第一百五十四條、第三百零一條第一項分別定
    有明文。次按認定不利於被告之事實，須依積極證據，苟積極證據不足為不利於
    被告事實之認定時，即應為有利於被告之認定，更不必有何有利之證據；又事實
    之認定，應憑證據，如未能發現相當之證據，或證據不足以證明，自不能以推測
    或擬制之方法，以為裁判之基礎，最高法院三十年上字第八一六號及四十年台上
    字第八六號判例可資參照。
三、公訴人認被告涉有上開罪嫌，無非係以證人丁○○○、丙○○之證述及現場照片
    在卷為論據。
四、訊據被告甲○○固不否認於右揭時地堆放木料、木板、木箱等物，惟堅詞否認有
    過失致人於死之犯行，辯稱：颱風前伊有將木條綁好，木箱放一邊，颱風過後，
    較輕的抽屜還在原位，何以較重之木箱會飛起，事屬天然災害等語。經查：
  (一)被害人涂忠義之雞棚位於空地東方，被告堆置廢料處，位於空地中間偏西，而空
    地西側建有八層水泥建築物，業經原審到現場履勘，並製有勘驗筆錄暨桃園縣警
    察局製有現場調查報告表各一紙、現場照片十二幀附卷可稽（見原審卷第十頁、
    二十三至二十九頁），二處間顯有相當之距離。而被害人事故當時，係緊靠雞棚
    西側，亦據被害人丁○○○、丙○○證述明確（見原審卷第十一頁反面）。
  (二)依卷附交通部中央氣象局新屋氣象站所製作之逐日逐時氣象資料顯示，八十九年
    八月二十三日凌晨一時許，本件事故發生時之風速為每秒６．７公尺，風速係風
    力四級，有交通部中央氣象局八十九年九月一日中象參字第八九○四四八號函所
    附逐日逐時氣象資料及九十年四月二日中象參字第○○九一六三號函可稽（見偵
    查卷第四十六、四十七頁，原審卷第二十頁）。再依上開資料所顯示風速狀況之
    描述：每秒６．７公尺之陸上情形，僅塵沙飛揚、紙片飛舞、小樹幹搖動乙節（
    見原審卷第四十八頁），參諸被害人徐國川於本院陳稱：木箱很重，必須靠伊及
    其母二人合力才可挪開等語（見本院卷第四十二頁），再佐以證人即現場處理之
    桃園縣消防局大林消防分隊隊長乙○○於本院到庭結證當時無木片、木板遭風吹
    起等語（見偵查卷第三十四頁反面，本院卷第四十五頁）以觀，足徵事故發生當
    時之風力顯然無法將系爭木箱吹起，至為明確。
  (三)徵之被害人徐國川陳稱：當時很暗，聽到母親大叫，伊下來看到父親上半身被木
    箱壓住，伊未看到父親被砸到之瞬間（見原審卷第十一頁，本院卷第四十三頁）
    ；涂楊玉蓮亦稱：當時很暗，伊在中間傳遞雞籠，聽到東西碰撞聲，就看到伊先
    生被木箱壓住等語（見原審卷第十一頁），均無法證明被害人之死因係因木箱遭
    強風吹起掉落砸中所致。
  (四)本件既乏積極證據，足資證明公訴人所指摘之被告所堆置木料中之木箱，因遇颱
    風，而被強風吹起飛離數公尺，掉落致砸死緊靠雞棚西側之涂忠義，尚難遂以木
    箱係被告所有即推論涂忠義係因木箱遭強風吹起而砸落致死，而為不利於被告之
    引證，不能證明被告犯罪，揆諸前揭說明，自應為被告無罪之諭知。
五、原審以不能證明被告犯罪，依法諭知無罪之判決，即無不合，檢察官上訴論旨以
    尚難僅憑當時之衛星雲圖，遂認擊中被害人之木箱非由被告廢棄物堆置處吹襲至
    被害人當時位置所在之雞舍云云，指摘原判決不當，惟本件依卷附證據資料，不
    能證明被告犯罪，已詳如前述，原審以衛星雲圖資料而為事故發生當時風向之推
    論，雖乏具體實據，而有不妥（本判決未予引用），然對本件判決之結果並無不
    合，上訴為無理由，應予駁回。
據上論斷依刑事訴訟法第三百六十八條，判決如主文。
本案經檢察官劉永清到庭執行職務。
中      華      民      國     九十     年    十二    月     三十一     日
                              臺灣高等法院刑事第二十庭
                                  審判長法  官  李  錦  樑
                                        法  官  范  清  銘
                                        法  官  段  景  榕
右正本證明與原本無異。
不得上訴。
                                        書記官  黃  嬿  婉
中      華      民      國     九十     年   十二    月     三十一     日


司法院資訊處製作；財團法人民間司法改革基金會備份。
